【裁判字號】    99,訴,1406
【裁判日期】    991130
【裁判案由】    違反毒品危害防制條例
【裁判全文】
臺灣臺南地方法院刑事判決              99年度訴字第1406號
公  訴  人  臺灣臺南地方法院檢察署檢察官
被      告  李春義
上列被告因違反毒品危害防制條例案件，經檢察官提起公訴（99
年度毒偵字第1706號），被告於準備程序中就被訴事實為有罪之
陳述，經法官告知簡式審判程序之旨，並聽取公訴人、被告之意
見後，本院合議庭認為適宜由受命法官獨任進行簡式審判程序，
判決如下：
    主  文
李春義施用第一級毒品，累犯，處有期徒刑壹年。
    事實及理由
一、本件被告李春義所犯係死刑、無期徒刑、最輕本刑為三年以
    上有期徒刑以外之罪，其於審理程序中就被訴事實為有罪之
    陳述，經法官告知簡式審判程序之旨，並聽取公訴人及被告
    之意見後，認宜為簡式審判程序，依刑事訴訟法第273條之1
    第1項規定，裁定進行簡式審判程序加以審理，則依據刑事
    訴訟法第273條之2、同法第159條第2項之規定，不適用傳聞
    法則有關限制證據能力之相關規定；並得依同法第310條之2
    之準用同法第454條之規定製作略式判決書，合先敘明。
二、本案犯罪事實及證據，除證據再增列「被告於本院準備程序
    及審理時之自白」外，餘均引用檢察官起訴書之記載（如附
    件）。
三、按92年7月9日新修正之毒品危害防制條例刪除「2犯」及「3
    犯」之規定，將施用毒品者簡化區分為初犯、再犯，並認施
    用毒品者係屬病患性犯人，以觀察、勒戒戒除其身癮，以強
    制戒治去除其心癮。經觀察、勒戒或強制戒治執行完畢釋放
    後，若係5年後再犯該條例第10條施用毒品罪者，檢察官應
    先聲請法院裁定令被告入勒戒處所觀察、勒戒，並視有無繼
    續施用毒品傾向，決定應予釋放、為不起訴之處分，或應聲
    請法院裁定令入勒戒處所強制戒治；若係5年內「再犯」同
    條例第10條施用毒品罪者，依同條例第23條第2項規定，檢
    察官則應依法追訴；且觀諸該條例第20條第3項，及同條例
    第23條第2項之修正理由，如施用毒品者係前經觀察、勒戒
    或強制戒治等治療程序執行完畢5年後，始再施用毒品之「
    初犯」，因前所執行之觀察、勒戒或強制戒治已足收戒除毒
    癮之效，自應重新執行觀察、勒戒或強制戒治等治療程序，
    並於治療程序執行完畢後，由檢察官為不起訴處分，毋庸對
    之追訴處罰；反之，在「再犯」之情形，因其先前所為治療
    程序顯未能收戒斷毒癮之效，且考量施用毒品者之再犯率偏
    高，乃簡化其刑事處遇程序，而逕予追訴處罰，不再施以治
    療程序。參酌上開立法理由，修正毒品危害防制條例就施用
    毒品者，祇於「初犯」及「5年後再犯」二種情形，有其追
    訴條件之限制，即須於初犯經觀察、勒戒或強制戒治釋放後
    ，5年內均無施用毒品之行為，始能認其前所實施之觀察、
    勒戒或強制戒治已足遮斷毒癮，而得於5年後再犯時，再予
    適用初犯之規定，重行觀察、勒戒等程序。倘5年內已經再
    犯，被依法追訴處罰，縱其第3次（或第3次以上）施用毒品
    之時間在初犯釋放5年以後，即與「5年後再犯」之情形有別
    ，且因已於「5年內再犯」，顯見其再犯率甚高，原實施觀
    察、勒戒或強制戒治，已無法收其實效，而無5年戒斷期之
    存在，自無再經觀察、勒戒及強制戒治之必要，應由檢察官
    逕行起訴（最高法院95年度台非字第59號判決及95年第7次
    刑事庭會議決議）。本件被告李春義前因施用毒品案件，經
    送觀察勒戒後，於91年10月1日因無繼續施用傾向而出所，
    其於觀察勒戒執行完畢釋放後5年內之93、94年間，已再犯
    施用毒品之罪（本院93年度易字第798號、94年度訴字第432
    號判決），此有臺灣高等法院被告前案紀錄表在卷可稽，本
    件施用毒品之犯行，乃屬3犯以上，縱其施用毒品之時間在
    初犯執行完畢釋放5年以後，即與「5年後再犯」之情形有別
    ，依前述說明，自應由檢察官逕為追訴，併予敘明。
四、按海洛因係屬毒品危害防制條例第2條第2項第1款所列之第
    一級毒品，核被告李春義所為係犯毒品危害防制條例第10條
    第1項之施用第一級毒品罪，且其持有第一級毒品之低度行
    為，應為其施用之高度行為所吸收，不另論罪。又被告於93
    、94年間，因違反毒品危害防制條例（施用毒品）案件，經
    本院分別於93年11月18日以93年度易字第798號判決有期徒
    刑8月、於94年4月29日以94年度訴字第432號判決有期徒刑
    10月確定，前開二罪接續執行，甫於95年7月17日縮刑假釋
    付保護管束期滿而執行完畢，此有臺灣高等法院被告前案紀
    錄表1份在卷可按，其前受有期徒刑之執行完畢後，5年內故
    意再犯本件有期徒刑以上之罪，為累犯，應依刑法第47條第
    1項規定加重其刑。爰審酌被告施用毒品之犯行，在性質上
    乃屬對自我身心健康之自戕行為，尚未嚴重破壞社會秩序、
    侵害他人權益，然其前因施用毒品經送觀察、勒戒後，猶不
    思戒絕革除惡習，再為本件犯罪，顯未能記取教訓，並斟酌
    其犯罪之動機、目的、手段，以及犯後尚能坦承犯行等一切
    情狀，量處如主文所示之刑，以示懲儆。
五、依刑事訴訟法第273條之1第1項、第299條第1項前段、第310
    條之2、第454條第2項，毒品危害防制條例第10條第1項，刑
    法第11條前段、第47條第1項，判決如主文。
六、如不服本判決，應於收受本判決後10日內向本院提出上訴書
    狀，並應敘述具體理由。如未敘述上訴理由者，應於上訴期
    間屆滿後20日內向本院補提理由書狀。
本案經檢察官吳書嫺到庭執行職務。
中    華    民    國    99    年    11    月    30    日
                  刑事第二庭  法  官  蘇義洲
以上正本證明與原本無異。
如不服本判決，應於收受本判決後10日內，向本院提出上訴書狀
，並應敘述具體理由。其未敘述上訴理由者，應於上訴期間屆滿
後20日內向本院補提理由書狀（均須按他造當事人之人數附繕本
）「切勿逕送上級法院」。
                              書記官  張宜柔
中    華    民    國    99    年    11    月    30    日
附錄法條
毒品危害防制條例第10條
施用第一級毒品者，處 6 月以上 5 年以下有期徒刑。
施用第二級毒品者，處 3 年以下有期徒刑。

司法院資訊處製作；財團法人民間司法改革基金會備份。
